【裁判字號】    92,訴緝,152
【裁判日期】    920425
【裁判案由】    偽造文書
【裁判全文】
台灣台中地方法院刑事判決                       九十二年度訴緝字第一五二號
    公  訴  人  台灣台中地方法院檢察署檢察官
    被      告  甲○○
右列被告因偽造文書等案件，經檢察官提起公訴 (八十八年度偵字第一九一九九、一
九二００、一九二０一、一九二０二號），本院判決如左：
    主      文
甲○○共同行使偽造私文書，足以生損害於他人，處有期徒刑肆月，如易科罰金，以
參佰元折算壹日。
如附表一所示內容之各類所得扣繳暨免扣繳憑單正本壹張及如附表二所示內容之在職
證明書上偽造服務單位、負責人之印文各壹枚，均沒收。
    事      實
一、甲○○於民國（下同）八十七年一月間因急需現金週轉，適見址設台中市○○路
    ○段八十一號六樓Ｃ室之中福興業有限公司（下稱中福公司）之業務員劉振華（
    另經檢察官偵辦中）等人刊登代辦信用貸款之廣告，乃與之聯繫以商談借貸事宜
    ，惟甲○○因未任職，未符合銀行辦理信用貸款之條件，為期順利貸得款項，而
    中福公司之業務員因每辦成一件貸款，可向公司領取新台幣（下同）一萬五千元
    不等之佣金，有利可圖，竟共同基於偽造文書及意圖為自己不法之所有犯意聯絡
    ，由中福公司之業務員劉振華提供甲○○之年籍及不實任職等資料，透過同公司
    之業務員陳思惠（已另案判決）委請自稱「林先生」之姓名、年籍不詳之成年男
    子，於不詳時、地，偽造如附表一所示內容之各類所得扣繳暨免扣繳憑單第三聯
    即收執聯（下稱扣繳憑單），並在不詳時、地，偽造申報單位及扣繳義務人（即
    公司負責人）之印章後，蓋用於如附表二所示內容之在職證明書上，而偽造甲○
    ○在申報單位任職之在職證明書。嗣中福公司承辦業務員劉振華及甲○○於取得
    前揭偽造之文件後，即於八十七年二月二十三日，連同借款申請書、個人國民身
    分證等，在台中市第十一信用合作社經理鄭信吉或專門委員黃達政前往中福公司
    核辦對保時，提出據以行使而向該合作社辦理「歡心理財」免保人消費性貸款三
    十萬元，使台中市第十一信用合作社陷於錯誤，如數將金額撥入甲○○在該合作
    社所開立之帳戶內，足以生損害於如附表一所示之申報單位、扣繳義務人、台中
    市第十一信用合作社審核貸款之正確性。甲○○於取得三十萬元後，尚需向中福
    公司購買納骨塔位（每塔位約十二萬元），及由中福公司扣除保險金、入股金及
    借款利息等，實得之金額僅約十五萬元左右。迨於八十八年一月二十七日，警方
    在台中市○○路○段八十一號六樓查獲中福公司涉嫌違反公司法，再至台中市第
    十一信用合作社扣取借款人之擔保放款保管書資料袋（共一千二百十一袋），始
    查悉上情。
二、案經台中縣警察局烏日分局報請臺灣臺中地方法院檢察署檢察官偵查起訴。
    理      由
一、前開犯罪事實，業據被告甲○○於偵查中及本院審理時均坦承不諱，核與證人陳
    思惠於台灣台中地方法院檢察署八十七年度偵字第二六四四八號偽造文書案件偵
    查中供稱：取得扣繳憑單之方法有二種，一種是向他人購買，一種是自己用手寫
    。向他人購買部分，每天都會有一個林先生打電話來問伊是否需要扣繳憑單，伊
    提供林先生資料後，林先生就會交給伊所需的扣繳憑單，至於扣繳憑單上之資料
    ，有些是由熱河路分公司的同事冒充稅務員打電話去查詢的，有些是依據名片上
    的資料；自己用手寫部分，伊曾看過文心路的同事用手寫過等語（見台灣台中地
    方法院察署八十七年度偵字第二六四四八號偵查卷第七十、七十一、七十二頁）
    相符。且證人即台中市第十一信用合作社經理鄭信吉及專門委員黃達政於台灣台
    中地方法院檢察署八十八年度偵字第七五一五號違反公司法案件偵查中及本件偵
    查時亦陳稱：借款人在對保時，才現場蓋上私章，表示他們所提出之資料真實，
    借款人當時都拿著扣繳憑單及在職證明正本出來，讓伊等與影本核對相符後，才
    由他們自己或中福公司的人員蓋章在其上等語（見卷附八十九年一月二十七日及
    八十九年三月二十七日訊問筆錄）。又另案被告即中福公司業務員劉振華、蘇怡
    菁、廖子淇、陳羿君、王緒宏等人於台灣台中地方法院檢察署八十八年度偵字第
    七五一五號違反公司法案件偵查中亦均供陳：借款人均知道所交付之扣繳憑單及
    在職證明都是假的等語（見該偵查卷八十九年一月二十七日訊問筆錄）。此外，
    並有如附表一、二所示之扣繳憑單影本乙張、在職證明書乙張及台中市第十一信
    用合作社歡心理財免保人消費性貸款申請書乙份等附卷足憑。事證明確，被告犯
    行堪以認定。
二、查扣繳憑單係刑法第二百十條所稱之私文書；在職證明書則屬同法第二百十二條
    關於服務之特種文書。被告甲○○原不符合辦理信用貸款之條件，竟意圖為自己
    不法所有，以行使偽造扣繳憑單及在職證明書之詐騙方式申貸，致台中市第十一
    信用合作社誤認被告條件符合而准貸，自足以生損害於如附表所示之申報單位（
    服務單位）、扣繳義務人（負責人）及台中市第十一信用合作社審核貸款之正確
    性。是核被告所為，係犯刑法第二百十六條、第二百十條行使偽造私文書罪、同
    法第二百十六條、第二百十二條行使偽造特種文書罪及同法第三百三十九條第一
    項詐欺取財罪。被告以行使偽造文書之方式詐貸，有詐欺取財犯行，公訴人於論
    罪欄雖未論及，惟於起訴事實已有敘述，且該部分與已起訴部分有手段、目的之
    牽連關係，屬裁判上一罪，本院自得併予審酌，附此敘明。被告與承辦業務員劉
    振華間，具有犯意之聯絡及行為之分擔，為共同正犯。至陳思惠、「林先生」與
    被告未有任何接觸，尚難認被告事前即知悉各業務員係經由陳思惠轉交資料予「
    林先生」進行偽造文件，故被告與「林先生」、陳思惠間，並未存有共犯關係，
    併此敘明。被告偽造私文書及特種文書之低度行為，應各為行使之高度行為所吸
    收，均不另論罪。被告同時地行使偽造私文書及行使偽造特種文書，係一行為觸
    犯數罪名，為想像競合犯，應從較重之行使偽造私文書罪論處。又被告所犯上開
    行使偽造私文書與詐欺取財罪間，有手段、目的之牽連關係，為牽連犯，應從一
    重之行使偽造私文書罪處斷。爰審酌被告因急需現金週轉，為使銀行核准貸款，
    竟不惜以身試法，以行使偽造文書之方式告貸，破壞社會金融交易秩序，所生危
    害非淺，惟念及被告因社會歷練不足，遭業務員利用，情境堪憫，及犯罪後態度
    等一切情狀，量處如主文所示之刑，並諭知易科罰金之折算標準，以資懲儆。又
    被告犯罪後刑法第四十一條關於得易科罰金之案件，由犯最重本刑三年以下有期
    徒刑以下之罪，修正為五年以下有期徒刑以下之罪，並已於九十年一月十二日生
    效，被告所犯本件之罪，而受六月以下有期徒刑之宣告，依法得易科罰金自屬對
    被告有利，依刑法第二條第一項前段自應適用修正後刑法第四十一條之規定，附
    予敘明。
三、如附表一所示內容之扣繳憑單一張，經被告持向台中市第十一信用合作社辦理貸
    款申請後，除影本留存於台中市第十一信用合作社外，正本已返還被告，此觀之
    前開扣繳憑單上亦載有「本影印本與正本相符，如有不實願負法律責任」等字樣
    自明，是該扣繳憑單正本，既係被告所有，且供為犯罪所用之物，雖因未扣案，
    惟不能證明業已滅失，應依刑法第三十八條第一項第二款宣告沒收；至於「影本
    」已因行使而非被告所有，爰不諭知沒收；又如附表二所示內容之在職證明書，
    業因行使交付予台中市第十一信用合作社申請貸款，不復屬被告所有，惟其上服
    務單位之印文、負責人之印文，均係偽造，不問屬於犯人與否，均應依刑法第二
    百十九條之規定宣告沒收。至於，如附表二所示內容之在職證明書上所蓋用之服
    務單位及負責人之印章，核屬「林先生」所偽造，被告就此部分既與「林先生」
    無共犯之關係，依從刑依附主刑之原則，自不得在本案諭知沒收，併此敘明。
四、據上論斷，應依刑事訴訟法第二百九十九條第一項前段、刑法第二條第一項前段
    、第二十八條、第二百十六條、第二百十條、第二百十二條、第三百三十九條第
    一項、第五十五條、第四十一條第一項前段、第三十八條第一項第二款、第二百
    十九條，罰金罰鍰提高標準條例第一條前段、第二條，判決如主文。
中     華    民    國      九十二    年       四      月      二十五    日
                                    臺灣臺中地方法院刑事第三庭
                                        法  官  朱光國
右正本證明與原本無異。
如不服本判決，應於判決送達後十日內向本院提出上訴狀( 應附繕本 )，上訴於臺灣
高等法院臺中分院。
                                        書記官
中     華    民    國      九十二    年       四      月      二十八    日
刑法第二百十六條：
行使第二百十條至第二百十五條之文書者，依偽造、變造文書或登載不實事項或使登
載不實事項之規定處斷。
刑法第二百十條：
偽造、變造私文書，足以生損害於公眾或他人者，處五年以下有期徒刑。
刑法第二百十二條：
偽造、變造護照、旅券、免許證、特許證及關於品行、能力服務或其他相類之證書、
介紹書,足以生損害於公眾或他人者,處一年以下有期徒刑、拘役或三百元以下罰金。
刑法第三百三十九條第一項：
意圖為自己或第三人不法之所有，以詐術使人將本人或第三人之物交付者，處五年以
下有期徒刑、拘役或科或併科一千元以下罰金。
                                                                        Ａ
附表一
   編號  所得人  給付總額    扣繳稅額    年度  申報單位   扣繳義  代辦人
         姓  名  （新台幣）  （新台幣）                   務  人  行使日
   一   甲○○   六十二萬    三萬七千    八十  同欣文化   邱政輝  劉振華
                 七千九百    六百七十    五年  事業有限           八十七
                 六十八元    八元              公司               年二月
                                                                  二十三
                                                                  日
附表二
   編號  在職人  所任職位    服務單位  負責人      證明日期       備 註
   一    甲○○  營業部      同欣文化  邱政輝    八十七年一        一份
                 經理        事業有限            月二十日
                             公司              （在職證明書）


司法院資訊處製作；財團法人民間司法改革基金會備份。
